臺灣雲林地方法院刑事判決　　　　　　　 99年度訴字第898號
公　訴　人　臺灣雲林地方法院檢察署檢察官
被　　　告　張萬義
選任辯護人　吳炳輝律師
上列被告因違反毒品危害防制條例等案件，經檢察官提起公訴（
99年度偵字第834、885、1004、1037、1442、1642、1938、2077
號），本院判決如下：
    主      文
張萬義犯如附表一編號1 至4 所示各罪，均為累犯，分別處如附
表一編號1 至4 所示之刑。應執行有期徒刑柒年陸月。扣案之第
二級毒品甲基安非他命陸包（驗餘淨重共計零點捌壹伍貳公克）
均沒收銷燬之。扣案之DAEWOO廠牌行動電話壹支（含搭配門號0
000000000號SIM 卡壹張），沒收之。未扣案之販賣第
二級毒品所得共新臺幣伍仟元，均沒收之，如全部或一部不能沒
收時，以其財產抵償之。
其餘被訴部分無罪。
    事實及理由
壹、有罪部分：
一、犯罪事實：
  (一)張萬義前於民國97年間因違反槍砲彈藥刀械管制條例案件，
    經本院以97年度六簡字第378 號判決，判處有期徒刑3 月確
    定，於98年2 月5 日易科罰金執行完畢。97年間又因施用第
    二級毒品案件，經本院以97年度六簡字第423 號判決，判處
    有期徒刑4 月確定，於98年3 月12日易科罰金執行完畢。
  (二)張萬義明知甲基安非他命係毒品危害防制條例第2 條第2 項
    第2 款所列管之第二級毒品，不得無故持有、販賣，竟仍基
    於販賣甲基安非他命以營利之犯意，分別於下述時間、地點
    ，為販賣第二級毒品甲基安非他命之犯行：
  1.張萬義於99年1 月6 日晚上9 時27分28秒、36分30秒，以門
    號0000000000號行動電話與持用門號0000000000號行動電話
    之沈攸霖聯絡購買甲基安非他命（通話內容如附表二編號1
    所示），雙方約定在雲林縣斗南鎮溝心橋附近交易，於通話
    結束後約10分鐘之晚間9 時46分許，2 人於上揭約定地點以
    一手交錢、一手交貨之方式進行買賣，由張萬義販賣甲基安
    非他命1 小包與沈攸霖，得款新臺幣（下同）1,00 0元。
  2.張萬義於99年1 月7 日下午2 時20分39秒、34分43秒，以門
    號0000000000號行動電話與持用門號0000000000號行動電話
    之沈攸霖聯絡購買甲基安非他命（通話內容如附表二編號2
    所示），雙方約定在雲林縣斗南鎮東明國中附近交易，於通
    話結束後約3 至5 分鐘之下午2 時37分至39分許，2 人在上
    揭約定地點以一手交錢、一手交貨之方式進行買賣，由張萬
    義販賣甲基安非他命1 小包與沈攸霖，得款2,000 元。
  3.張萬義於99年1 月14日晚上10時19分11秒，以門號00000000
    00號行動電話與持用門號0000000000號行動電話之沈攸霖聯
    絡購買甲基安非他命（通話內容如附表二編號3 所示），雙
    方約定在雲林縣斗南鎮某土地公廟附近交易，於通話結束後
    約15至20分鐘之晚間10時34分至39分許，2 人在上揭約定地
    點以一手交錢、一手交貨之方式進行買賣，由張萬義販賣甲
    基安非他命1 小包與沈攸霖，得款1,000 元。
  4.張萬義於99年1 月18日凌晨1 時45分17秒，以門號00000000
    00號行動電話與持用門號0000000000號行動電話之沈攸霖聯
    絡購買甲基安非他命（通話內容如附表二編號4 所示），雙
    方約定在雲林縣斗南鎮某土地公廟附近交易，於通話結束後
    約20至30分鐘之凌晨2 時5 分至15分許，2 人在上揭約定地
    點以一手交錢、一手交貨之方式進行買賣，由張萬義販賣甲
    基安非他命1 小包與沈攸霖，得款1,000 元。
  (三)嗣經警對張萬義持用之門號0000000000號行動電話實施通訊
    監察，並於99年2 月25日，前往張萬義位在雲林縣斗南鎮明
    昌里二重溝1 號之10、11之居處實施搜索，扣得如附表四編
    號4 之第二級毒品甲基安非他命6 包（驗餘淨重各0.1257公
    克、0.1341公克、0.1383公克、0.1399公克、0.1488公克、
    0.1284公克，共計0.8152公克）、附表四編號9 之DAEWOO廠
    牌行動電話1 支（含搭配門號0000000000號SIM 卡1 張）及
    其他如附表四編號1-3 、5-8 、10-20 所示之物，而悉上情
    。
二、認定犯罪事實所憑之證據及理由
  (一)程序部分（證據能力之認定）：
  1.按被告以外之人於檢察事務官、司法警察官或司法警察調查
    中所為之陳述，與審判中不符時，其先前之陳述具有較可信
    之特別情況，且為證明犯罪事實存否所必要者，得為證據。
    刑事訴訟法第159 條之2 有明文規定。本案證人沈攸霖於警
    詢中的陳述，就其與審判中不一致之部分，因沈攸霖於本院
    作證前與被告張萬義之配偶（蘇麗芬，下同）有法庭外之接
    觸，雖證人沈攸霖陳稱：被告張萬義於作證前沒有派人找伊
    ，也沒有要伊幫他說好話，而伊與被告張萬義之配偶不熟，
    在此之前僅見過1 、2 次面，被告張萬義之配偶之所以會與
    伊說話，是因為伊之前沒有來過這裡，遇到張萬義之配偶，
    向她問路才找到，然後作證前在法庭外時，張萬義的配偶與
    別人說完話，看伊在旁邊抽菸，就跑來與伊說話，只是聊伊
    家裡的事，就是伊弟弟不久前過世的事，而伊先前在觀察、
    勒戒時，張萬義的配偶曾載伊母親去看伊，所以有欠她一份
    人情云云，並於本院訊以：被告在庭，會不會有壓力而無法
    自由的陳述時，則靜默不語（見本院卷(三)第125 頁反面、第
    126 頁正面、第129 頁反面、第130 頁）。惟依證人沈攸霖
    所述，其與張萬義之配偶不熟，則依常情而言，豈可能與不
    熟之人交談家裡喪事，況且，張萬義之配偶當天會出席旁聽
    ，顯亦係關心被告張萬義之案情，亦當知悉證人沈攸霖先前
    所為之證述對被告張萬義不利，又豈可能於作證前，先耐住
    擔心而單純關心證人沈攸霖家裡發生何事，其所述顯不合情
    理。另依證人沈攸霖所述，其欠張萬義配偶人情，且衡情其
    先前曾為本案作過警詢、偵訊筆錄，其當知悉於本院作證之
    待證事實，及其所為之證述內容，與張萬義究竟是否成立犯
    罪，及所成立犯罪之輕重有重大相關，其自有相當可能因欠
    人情而修改證詞，而事實上，證人沈攸霖於本院審理之初所
    為之「一起買」「一起分」等證述內容，與伊於警詢、偵訊
    中之供述差異甚大，而與被告張萬義所辯合資購買內容相近
    ，經請張萬義之配偶先行離庭（見本院卷(三)第128 頁），沈
    攸霖之證述內容則改採中性用語，即「拿錢給被告，被告拿
    毒品給伊」等語，經再質疑何以於本院之證述與被告所辯相
    近此一巧合，答稱「不知道」，再經訊以是否欠張萬義配偶
    人情後，伊再為之證述內容則稱警詢、偵訊中之證述內容無
    誤，並再次為與警詢、偵訊內容大致相符之證述，即「沒有
    請他調貨的意思」、「與向別人買的模式沒有不一樣」等語
    （詳見下述壹、二、(二)3.～5.，另見本院卷(三)第130-133 頁
    ），是有事實足認證人沈攸霖先前於警詢的陳述內容有較可
    信性之特別情況，且為證明犯罪事實存否所必要，依上開規
    定認有證據能力。
  2.按被告以外之人於偵查中向檢察官所為陳述，除顯有不可信
    之情況者外，得為證據，刑事訴訟法第159 條之1 第2 項定
    有明文。檢察官在偵查中對被告以外之人所為之偵查筆錄，
    性質上屬傳聞證據，惟刑事訴訟法規定檢察官代表國家偵查
    犯罪、實施公訴，依法其有訊問被告、證人及鑑定人之權，
    證人、鑑定人並須具結，而實務運作時，檢察官於偵查中向
    被告以外之人所取得之陳述，原則上均能遵守法律規定，不
    致違法取供，其可信度極高，故被告以外之人前於偵查中已
    具結而為證述，除反對該項供述得具有證據能力之一方，已
    釋明「顯有不可信之情況」之理由外，不宜遽指該證人於偵
    查中之陳述不具證據能力。經查，證人沈攸霖在檢察官面前
    之證述筆錄，係檢察官令其以證人身分具結後所為之證述，
    有證人結文附卷可稽（見98年度他字第862 號卷(二)第161 頁
    、99年度偵字第2077號卷(二)第177 頁）。被告及辯護人均未
    提及檢察官在訊問時有不法取供之情形，亦未釋明上開證人
    之證述有何顯不可信之情況，本院亦未發現有何不可作為證
    據之情形，且於本院審理中亦經傳訊到院予被告行交互詰問
    ，依上開規定，證人沈攸霖在檢察官面前之證述筆錄，自得
    作為本案證據使用。
  3.另卷附被告與沈攸霖之通訊監察錄音譯文，被告及辯護人均
    未爭執相關對話之真實性，或譯文之正確性，並均同意作為
    證據使用（見本院卷(一)第293 頁），而上開通訊監察係依本
    院99年聲監字第3 號通訊監察書而實施（見雲警南刑字第09
    81000486號卷5.第165-167 頁），本院亦認作為證據屬適當
    ，同認有證據能力。
  (二)實體部分（有罪證明力之認定）：
  1.上開犯罪事實，訊據被告張萬義固坦承有於上開時、地與沈
    攸霖電話聯繫，通話內容即如附表二編號1 至4 所示，通話
    後並有於上開時、地與沈攸霖碰面，並交付如上開數量之甲
    基安非他命予沈攸霖。惟矢口否認有何販賣第二級毒品之犯
    行，辯稱：與沈攸霖是合資購買，張寬杰就住在附近，故去
    張寬杰住處拿給沈攸霖云云。辯護人則為被告辯護稱：被告
    主觀上認為與沈攸霖為合資購買，應係被告並未從中賺取任
    何販賣毒品的利益，純粹只是將錢轉交而已，即被告向張寬
    杰拿取後，以原價再拿給沈攸霖，未賺取差價，此與一般販
    賣毒品有賺取利益或差價有所差異。證人沈攸霖主觀上亦認
    為係合資購買，但於警詢、偵訊中經誘導，因而產生被告似
    係販賣予沈攸霖之疑惑等語。經查：
  2.被告於上開時、地以門號0000000000號行動電話與持用門號
    0000000000號行動電話之沈攸霖電話聯繫，通話內容如附表
    二編號1 至4 所示，通話後並有於上開時、地與沈攸霖碰面
    ，並交付如上開數量之甲基安非他命予沈攸霖等情，核與證
    人沈攸霖於警詢、偵訊、本院審理中證述大致相符（見98年
    度他字第862 號卷(二)第145 至153 頁、第157 至161 頁，99
    年度偵字第2077號卷(二)第168 至169 頁、第177 頁，本院卷
    (三)第117-142 頁），並有通訊監察譯文、通訊監察書在卷可
    稽（見99年度偵字第2077號卷(二)第102 至104 頁，雲警南刑
    字第0981000486號卷5.第165-167 頁），而沈攸霖確有施用
    毒品惡習，此有沈攸霖之臺灣高等法院被告前案紀錄表在卷
    可佐（見本院卷(三)第111-112 頁），堪信沈攸霖確實有取得
    毒品甲基安非他命之必要，復有於被告上開居所搜索扣案之
    第二級毒品甲基安非他命6 包（驗餘淨重各0.1257公克、0.
    1341公克、0.1383公克、0.1399公克、0.1488公克、0.1284
    公克）可佐，且該6 包甲基安非他命，經鑑定結果確均含第
    二級毒品甲基安非他命成分，有行政院衛生署草屯療養院10
    0 年8 月25日草療檢字第1000007152號函暨鑑定書在卷可稽
    （見本院卷(三)第214-216 頁），足認被告確實隨時存有毒品
    ，可提供自己及他人施用，故此部分事實堪可認定。
  3.被告辯稱其與沈攸霖係合資購買，並非買賣云云，查證人沈
    攸霖於99年2 月5 日第1 次警詢時就如附表二編號1 至4 各
    監聽譯文之通話內容，證稱：「（提示如附表二編號1 所示
    之譯文）約好交易地點購買毒品安非他命。」「（提示如附
    表二編號2 所示之譯文）是要向他購買毒品安非他命、約好
    到達交易毒品地點」「（提示如附表二編號3 所示之譯文）
    要向張萬義購買安非他命。」「（提示如附表二編號4 所示
    之譯文）購買毒品安非他命。」並稱「我於98年11月底12月
    初左右開始，向張萬義每次購買1,000 元安非他命，共計購
    買約10多次。」（見98年度他字第862 號卷(二)第146-149 頁
    ）於99年2 月5 日第2 次警詢時證述稱第1 次警詢筆錄所說
    實在（見98年度他字第862 號卷(二)第150-151 頁）；於同日
    檢察官偵訊時，亦結證稱「（提示如附表二編號1 所示之譯
    文）這通電話是我要跟張萬義買1,000 元的安非他命，這一
    次有交易成功，我們約在溝心村的溝心橋，我是騎腳踏車過
    去，張萬義是開轎車去的，我們是一手交錢一手交貨。」「
    （提示如附表二編號2 所示之譯文）這2 通電話是我要跟張
    萬義買2,000 元的安非他命，這次有交易成功，我們約在東
    明國中對面，我是開小貨車過去，張萬義是開轎車去的，我
    們是一手交錢一手交貨。」「（提示如附表二編號3 所示之
    譯文）這通電話是我要跟張萬義買1, 000元的安非他命，這
    一次有交易成功，我們約在港墘村的土地公廟，我是走路過
    去，張萬義是開轎車過去，我們是一手交錢一手交貨。」「
    （提示如附表二編號4 所示之譯文）這通電話是我要跟張萬
    義買1,000 元的安非他命，這一次有交易成功，我們約在港
    墘村的土地公廟，我是走路過去，張萬義是開車過來，我們
    是一手交錢一手交貨。」（見98年度他字第862 號卷(二)第15
    8-159 頁）於99年11月2 日檢察官偵訊時，同樣具結後證稱
    ：張萬義於99年1 月6 日晚上9 時27分，99年1 月7 日下午
    2 時20分39秒、34分43秒，99年1 月14日晚上10時19分11秒
    ，99年1 月18日凌晨1 時45分17秒，與其電話聯繫後，隨即
    前往約定地點，以一手交錢一手交貨之方式，將價值1,000
    元或2,000 元之安非他命售予伊（見99年度偵字第2077卷(二)
    第168-169 頁）。於本院審理時亦證稱：警詢、偵訊共4 次
    筆錄，均是照實講。「我們是一手交錢、一手交貨。」「我
    買了以後就走。... 我不管張萬義向誰買，也不管他買多少
    錢，只是我錢拿給他，他將東西給我。我們也沒有討論現在
    要多少及如何買才划算等問題。」「我沒有請他幫我調貨的
    意思。就是問他那裡有沒有，我要1 、2 這樣。」就我的認
    知，我這4 次跟他交易模式，與我以前與其他人買安非他命
    的模式沒有什麼不一樣。」「我這4 通電話打完去到現場，
    我錢給他，他東西就當場給我，他沒有跟我說要我等一下，
    他去找別人。打這些電話之前，我沒有跟他聯終請他先將東
    西準備好。」（見本院卷(三)第130 頁反面至第132 頁反面）
    ，是依證人沈攸霖所為之警詢、偵訊、本院審理中之證述，
    其均證述稱係向被告張萬義購買甲基安非他命，即其向張萬
    義表示欲購買數量及交易地點後，即到約定現場，以一手交
    錢一手交貨之方式，交錢及交毒品，別無其他與張萬義商量
    各自出資多少錢，各自購買多少數量，向哪一位藥頭購買，
    及如何購買較為划算等商量過程，亦無收款後交由張萬義轉
    向藥頭購買後，再分配所購毒品，抑或由張萬義先代墊款向
    藥頭購買後，再收錢及分配毒品等合資購買等情形，核與監
    聽譯文，其對話內容均是沈攸霖表示「1 個」、「我這次2
    啦」、「1 就好」、「一樣1 啦」等數量，及「溝心橋」、
    「老地方」、「廟仔啦」、「土地公廟」等碰面地點後，詢
    問張萬義需多久到達後即掛斷，而無上開合資購買常見情形
    ，是沈攸霖之上開證述內容堪信屬實，足以採信。
  4.辯護人為被告辯護稱證人沈攸霖於警詢及偵訊筆錄，係受誘
    導才為對被告不利之證述。然查：
  (1)證人沈攸霖於99年2 月5 日之第1 次警詢筆錄，其問答內容
    為員警提示如附表二編號1 至4 所示之監聽譯文予沈攸霖確
    認各通譯文之意思為何，沈攸霖逐筆確認係「要向他購買毒
    品安非他命」、「約好到達交易毒品地點」、「約好交易地
    點購買毒品安非他命」、「購買安非他命」，未見有何誘導
    之情。
  (2)證人沈攸霖於99年2 月5 日之第2 次警詢筆錄，其問答內容
    為確認前1 次筆錄內容是否實在，亦未見有何誘導之情。
  (3)證人沈攸霖於99年2 月5 日之偵訊筆錄，其問答內容為檢察
    官先詢問與張萬義有何關係？證人沈攸霖即答以「我有向他
    買毒品。」之後檢察官再逐一提示並朗讀如附表二編號1 至
    4 所示之監聽譯文予沈攸霖確認有無該等通話，通話對象及
    通話內容為何？沈攸霖逐筆確認後詳細答以上開壹、二、(二)
    、3.之各內容，未見有何誘導情形。
  (4)證人沈攸霖於99年11月2 日之偵訊筆錄，其問答內容為檢察
    官提示如附表二編號1 至4 所示之譯文，逐一確認證人沈攸
    霖先前之證述內容是否正確，經沈攸霖確認無誤，亦未見有
    何誘導情形。
  (5)再參以證人沈攸霖於本院之上開壹、二、(二)、3.證述，其於
    辯護人所不爭執之未經誘導下，亦是證述稱向被告購買，其
    彼此間之對話、交易過程無常見之合資購買情形，其主觀上
    亦不管張萬義向何人取得毒品，亦不論張萬義取得毒品之價
    格，其交易對象即為張萬義，交易價格及數量亦僅需與張萬
    義商量決定即可，且就其自身經驗而言，此4 次跟張萬義之
    交易模式，與過往向他人買甲基安非他命的模式並無不同。
    是以辯護人稱沈攸霖之警詢、偵查中對被告不利之證述係因
    受誘導所致，尚無可採。
  5.又證人沈攸霖於本院審理時雖一度證述稱：99年1 月6 日這
    2 通電話是與張萬義講買藥即安非他命的事情，我們一起買
    。我要上班，他先出錢，我與他一起分，我拿錢給他。他買
    回來，我跟他說我拿錢到溝心橋給他，我們再來分。我與張
    萬義一人出1,000 元，拿了1 小包安非他命。跟他說「1 個
    」的意思，就是我跟他拿1,000 元。就是他拿回來，我跟他
    分1,000 ，他買多少我不知道（見本院卷(三)第126 頁反面至
    127 頁正反面）。而99年1 月7 日這2 通電話，一樣是與張
    萬義在講安非他命，這次我要撥2,000 ，問他有沒有，如果
    有我要，他就拿過來（見本院卷第(三)第127 頁反面至128 頁
    正面）。99年1 月14日這通電話也是看張萬義有沒有，要跟
    他拿1,000 元的安非他命（見本院卷(三)第128 頁正反面）。
    99年1 月18日這通電話，我要跟張萬義拿安非他命。我拿1,
    00 0元給張萬義，他拿1 包安非他命給我（見本院卷(三)第12
    8 頁反面）。我的藥是跟張萬義拿的，有時是公家拿，我有
    時候工作不方便，就請他幫我拿，回來我再錢給他。如果我
    事前沒有跟他說要拿多少的藥，就是都拿1,000 元等語（見
    本院卷(三)第129 頁正面）。上開證述似與被告所辯係與沈攸
    霖合資購買乙節相符，然如前述，證人沈攸霖所為上開有利
    於被告張萬義之證述，係與被告張萬義之配偶為法庭外接觸
    後所為，與其先前警詢、偵訊及嗣後審理中之證述內容大相
    逕庭，亦與通訊監察譯文之內容不符，本院認其上開有利於
    被告張萬義之證述，疑係因人情壓力下所為之證述，可信度
    低，礙難憑採。
  6.又被告辯稱其堂哥張寬杰即住在其附近，其接獲電話後即去
    張寬杰住處向張寬杰拿取毒品再交予沈攸霖。辯護人亦為被
    告辯護稱被告因未從中獲取利益，係以原價交予沈攸霖，故
    主觀上認係合資購買。然查：依證人沈攸霖之供述，及被告
    與沈攸霖之通聯譯文觀之，被告與沈攸霖之對話，只有提及
    時間、地點、數量，完全未提到被告尚需向第三人取得毒品
    後才能交付，亦未提及毒品來源是張寬杰，此外復無證據證
    明被告是與張寬杰共同販賣或是向張寬杰購買毒品復轉賣，
    故此部分所辯，尚無可採。
  7.另被告於偵查中檢察官向本院聲請羈押時，亦曾向本院自白
    稱：我有販賣毒品予沈攸霖，是出於自由意志承認的，與警
    察打我沒有關係。之所以販賣毒品是因為染有毒癮，一直要
    戒掉，但經濟上有困難，只有這樣才能夠自己施用等語。被
    告並確認與沈攸霖交易部分是販賣；沈攸霖對本案4 次交易
    內容所為之供述均實在等情（見本院99年度聲羈字第70號卷
    第9 頁反面、第10頁正反面），核與上開證據內容大致相符
    ，且被告及辯護人於本院準備程序中、審理程序中，亦均不
    爭執被告供述之任意性，同意有證據能力，綜上足認被告之
    任意性自白與事實相符，堪可採信。
  8.此外，毒品本無一定之公定價格，是其各次買賣之價格，當
    亦各有差異，或隨供需雙方之資力、關係之深淺、需求之數
    量、貨源之充裕與否、販賣者對於資金之需求程度，以及政
    府查緝之態度，進而為各種不同之風險評估，而為機動性之
    調整，是其價格標準，自非一成不變，且販賣者從各種「價
    差」或「量差」或「純度」謀取利潤方式，亦有差異，然其
    所圖利益之非法販賣行為目的，則屬相同，並無二致。因之
    ，販賣利得，除經被告坦承，或其價量至臻明確外，確實難
    以究其原委。然按一般民眾普遍認知之毒品非法交易，向為
    政府查禁森嚴且重罰不寬貸，衡諸常情，倘非有利可圖，絕
    無平白甘冒被重罰風險之理，從而，舉凡有償交易，除足反
    證其確另基於某種非圖利本意之關係外，通常尚難因無法查
    悉其買進、賣出之差價，而遽認其無營利之意思，或阻卻販
    賣犯行之追訴。查被告為智識正常之成年人，對於毒品海洛
    因、甲基安非他命價格昂貴，取得不易，毒品交易為政府檢
    警機關嚴予取締之犯罪，法律並就此懸有重典處罰，當知之
    甚稔，而被告與其所交付毒品之人間，均僅屬一般交往，倘
    無從中賺取差價或投機貪圖小利，豈有甘冒重典而僅依購入
    價格轉售或代購之理？又毒品危害防制條例所處罰之「販賣
    」毒品罪，所著重者為在主觀上有藉以牟利之惡性，及對毒
    品之擴散具有較有償或無償轉讓行為更嚴重之危害性，被告
    「營利」之意圖係從客觀之社會環境、情況及人證、物證等
    資料，依據證據法則綜合研判認定（最高法院95年度臺上字
    第301 號判決意旨參照）。經查，被告雖於本院審理時否認
    販賣犯行，惟其自承有施用甲基安非他命成癮，其自當知悉
    毒品取得不易，而無可能甘冒重典而僅依購入價格轉售或代
    購，再核其先前偵查中自白，當認其係因施用毒品成癮，經
    濟不足以支應，始鋌而走險販賣毒品以供應自己施用，自白
    當屬真實可信，已如前所認定，則其主觀上顯有販賣毒品以
    營利之意圖炯然。
  9.綜上所述，本案事證明確，被告上開辯解尚無可信，其上述
    犯行，均堪認定，皆應依法論科。
  (三)論罪科刑之理由
  1.甲基安非他命屬毒品危害防制條例第2 條第2 項第2 款所列
    之第二級毒品。核被告就上開犯罪事實所為販賣甲基安非他
    命之行為，均係犯毒品危害防制條例第4 條第2 項之販賣第
    二級毒品罪。被告持有甲基安非他命之低度行為，分別為各
    該販賣之高度行為所吸收，均不另論罪。
  2.被告所犯上開4 罪，犯意各別，行為不同，應分論併罰。
  3.被告有犯罪事實欄所載之前科紀錄，有臺灣高等法院被告前
    案紀錄表在卷可稽（見本院卷(三)第251-254 頁），被告受徒
    刑之執行完畢後，5 年以內故意再犯本件有期徒刑以上之罪
    ，為累犯，應依刑法第47條第1 項規定加重其刑（法定本刑
    為無期徒刑部分依刑法第65條第1 項之規定，不得加重）。
  4.偵查中檢察官向法院聲請羈押於法院訊問時，仍屬偵查階段
    （參臺灣高等法院暨所屬法院99年法律座談會刑事類提案第
    26號），又被告於警詢及檢察官訊問時雖否認犯罪，惟只要
    被告於偵查中歷次陳述曾經自白一次以上，解釋上即屬偵查
    中自白（參臺灣高等法院暨所屬法院99年法律座談會刑事類
    提案第24號）。本件被告於偵查中本院法官羈押審查時，雖
    自白前揭4 次販賣第二級毒品之犯罪事實，惟於本院審理時
    則為否認，故本案無毒品危害防制條例第17條第2 項減輕其
    刑規定之適用，應予敘明。
  5.毒品危害防制條例第4 條第2 項販賣第二級毒品罪，法定刑
    為「無期徒刑」或「7 年以上有期徒刑」，若不分犯罪情節
    輕重，一律處以上開刑責，難免輕重失衡，倘有情輕法重情
    形，於裁判時自得適用刑法第59條酌量減輕其刑，以避免過
    嚴之刑罰，此參諸司法院大法官釋字第263 號解釋文自明。
    亦即，法院為避免刑罰過於嚴苛，於情輕法重之情況下，應
    合目的性裁量而有適用刑法第59條酌量減輕被告刑度之義務
    。又適用刑法第59條酌量減輕其刑時，並不排除同法第57條
    所列舉10款事由之審酌（最高法院70年度第6 次刑事庭會議
    決議參照）。本院審酌：
  (1)被告本身染有施用甲基安非他命惡習，其施用毒品之歷史斷
    斷續續已近5 年之久，此觀卷附之臺灣高等法院被告前案紀
    錄表自明（見本院卷(三)第251-254 頁），相信被告亦為毒癮
    所苦，為賺取施用毒品之花費，鋌而走險步上販賣毒品一途
    。其販賣甲基安非他命之動機當為獲利以供己繼續施用毒品
    ，尚非單純出於牟取利潤花費之意圖以營利。
  (2)被告販賣甲基安非他命之次數為4 次，販毒所得總額5 千元
    ，其惡性與大量或長期販毒者迥然有異，犯罪情節亦較輕微
    ，此較諸大量販賣毒品予不特定多數人施用，藉以牟取暴利
    之情並不相同，危害社會之程度亦有差別，犯罪所生之危害
    亦非甚重。
  (3)被告高職畢業（見本院卷(三)第267 頁面），智識程度一般，
    雖有一技之長，從事火鍋店店面的裝潢玻璃或是住家浴室玻
    璃裝修工作，日薪可達2 、3000元，惟家中尚有年邁母親、
    配偶及3 名子女待扶養，負擔不輕，為家中經濟來源，家境
    生活狀況難認良好。
  (4)以上各情，足認被告犯罪情狀有值得憫恕之處，縱處以最輕
    刑有期徒刑7 年，猶嫌過重，有傷一般國民對法律之情感，
    爰依刑法第59條之規定，就被告本案所犯販賣第二級毒品4
    罪均依法酌減之。
  6.以上各加重減輕事由，依法應先加而後減之，惟被告所犯販
    賣第二級毒品罪之法定刑為「無期徒刑」部分，依法不得加
    重，遞減之。「罰金刑」部分，則依法先加後減。
  7.爰審酌前述理由（包含酌減情狀），及被告有如犯罪事實欄
    所載之前科，難認素行良好，惟慮及被告自承施用毒品之動
    機係因所從事修理玻璃之工作需要耗費體力，體力無法負荷
    時，就會施用，而被告努力工作賺錢係因愛其家人，為賺錢
    養家所致，乃至於雖亦知悉、害怕施用毒品會被判刑，需入
    監服刑，仍屢屢於有期徒刑執行完畢後，猶無法戒除毒癮（
    此見被告之刑事前案紀錄，除97年間涉犯未經許可持有刀械
    罪外，其餘均是持有或施用毒品之紀錄可明，見本院卷(三)第
    251-254 頁），並進而為賺取施用毒品之花費乃鋌而走險，
    販賣毒品，及自承因需入監服刑，已向勞工局辦理退休，所
    得退休金可供家人生活，可知其本性並不壞，只是方法錯誤
    。本院再酌以被告因一時沈淪，為毒癮所苦，未能正視施用
    或販賣毒品所帶來之危害以致觸犯上開之罪，過長之刑度對
    被告而言，反而有害其回歸社會，及其各次販賣甲基安非他
    命所得之金額多寡、情節等一切情狀，分別量處如主文所示
    之刑。再者，被告現年44歲，若本院定以過重之應執行刑，
    其效用可能隨著長期刑之執行而大幅下跌，效用甚低，對被
    告教化效果亦不佳，有害被告回歸社會，妨害其盡對社會、
    家人應有之責，尚且加重國家財政無益負擔，為此考量被告
    之人格特質及復歸社會之可能，爰定應執行之刑如主文所示
    ，以期惕勵日後，俾利更生。
四、沒收部分：
  (一)按查獲之第一、二級毒品，不問屬於犯人與否，沒收銷燬之
    毒品危害防制條例第18條第1 項前段定有明文。故被告經法
    院為有罪之科刑判決時，查獲之毒品，與被告本案所犯並經
    法院諭知有罪者若全然無關，固不得於該有罪判決之主刑下
    宣告沒收，至若查獲之毒品，與被告被訴之本案非全然無關
    ，法院自應於主刑下宣告沒收（最高法院94年度臺上字第12
    27號判決意旨參照）。又按以營利為目的販入毒品，經多次
    販賣後，持有剩餘毒品被查獲，其各次販賣毒品行為，固應
    併合處罰，惟就該查獲之剩餘毒品，祇能於最後一次之販賣
    毒品罪宣告沒收銷燬，不得於各次販賣毒品罪均宣告沒收銷
    燬（最高法院99年度臺上字第2718號、第3193號判決意旨參
    照）。查本件扣案如附表四編號4 所示之第二級毒品甲基安
    非他命6 包（驗餘淨重各0.1257公克、0.1341公克、0.1383
    公克、0.1399公克、0.1488公克、0.1284公克，共計0.8152
    公克），係自被告張萬義居處扣得之物，且業經鑑定確含第
    二級毒品甲基安非他命成分，有行政院衛生署草屯療養院10
    0 年8 月25日草療檢字第1000007152號函暨鑑定書在卷可稽
    （見本院卷(三)第214-216 頁），而該等毒品，被告否認為供
    其販賣之毒品，主張係供其施用，惟依前揭被告與沈攸霖交
    易之情節觀之，被告與沈攸霖電話聯繫後，可立即前往與沈
    攸霖交易，足認被告確有囤貨，或供其自己施用，或供其販
    賣，是該扣案毒品與被告張萬義本案被訴之販賣毒品行為並
    非全然無關，是應依毒品危害防制條例第18條第1 項前段規
    定，在被告張萬義本案最後一次販賣第二級毒品海洛因之犯
    行即附表一編號4 所示之罪刑下就鑑驗用磬後所餘部分宣告
    沒收銷燬之。又盛裝前開第二級毒品甲基安非他命之包裝袋
    6 個，以現今所採行之鑑驗方式，包裝袋仍會殘留微量毒品
    ，而無法將之完全析離，此有法務部調查局93年3 月19日調
    科壹字第09300113060 號函及高雄醫學大學附設中和紀念醫
    院93年4 月13日管認可第005 號檢驗報告可資參照，是可認
    上開包裝袋與殘留其上之第二級毒品甲基安非他命當已無法
    析離，而應視為毒品，故應與所盛裝之第二級毒品甲基安非
    他命併予沒收銷燬之，附此敘明。至鑑定所耗損之第二級毒
    品甲基安非他命，既已滅失，爰不另為沒收銷燬之諭知，亦
    併予敘明。
  (二)按毒品危害防制條例第19條第1 項規定，犯第4 條之罪者，
    其供犯罪所用或因犯罪所得之財物，均沒收之，如全部或一
    部不能沒收時，追徵其價額或以其財產抵償之。但該條項並
    無如同條例第18條第1 項所定「不問屬於犯人與否，沒收之
    」之明文，自屬相對沒收主義之立法。是其應沒收之物，應
    以屬被告所有者為限（最高法院95年度臺上字第305 號判決
    意旨參照）。又毒品危害防制條例第19條第1 項規定性質上
    係沒收之補充規定。其屬於本條所定沒收之標的，如得以直
    接沒收者，判決主文僅宣告沒收即可，不生「追徵其價額」
    或「以其財產抵償之」問題，須沒收之標的全部或一部不能
    沒收時，始生「追徵其價額」或「以其財產抵償之」選項問
    題。而「追徵其價額」或「以其財產抵償之」係屬兩種選項
    ，分別係針對現行貨幣以外之其他財產與現行貨幣而言。另
    外，本規定所稱「追徵其價額」者，係指所沒收之物為金錢
    以外之其他財物而無法沒收時，因其實際價值不確定，應追
    徵其價額，使其繳納與原物相當之價額，並無以其財產抵償
    之問題。倘嗣後追徵其金錢價額，不得結果而須以其財產抵
    償者，要屬行政執行機關依強制執行之法律之執行問題，即
    無不能執行之情形，自毋庸諭知「或以其財產抵償之」。如
    不能沒收之沒收標的為金錢時，因價值確定，判決主文直接
    宣告「以其財產抵償之」即可，不發生追徵價額之問題（最
    高法院99年度第5 次刑事庭會議（二）決議內容可資參照）
    。經查：
  1.本件被告販賣毒品之實際所得為1 千元、2 千元、1 千元、
    1 千元，合計共5 千元，雖均未扣案，然為被告販賣甲基安
    非他命所得，依毒品危害防制條例第19條第1 項規定及主刑
    從刑不可分原則，應在各該主文項下宣告沒收，如全部或一
    部不能沒收時，以其財產抵償之。
  2.至扣案之DAEWOO廠牌行動電話1 支（含所搭配門號00000000
    00號SIM 卡1 張），係張萬義所有，經其供述在卷，且該行
    動電話機與SIM 卡為供被告張萬義聯繫本案4 次販賣毒品犯
    行之工具，仍應依毒品危害防制條例第19條第1 項之規定，
    及主刑從刑不可分原則，在各該主文項下宣告沒收之。
  (三)除上開如附表四編號4 甲基安非他命6 包及編號9 之DAEWOO
    廠牌行動電話1 支（含所搭配門號0000000000號SIM 卡1 張
    ）外，其餘如附表四編號1-3 、10-11 之行動電話5 支，雖
    於被告居處扣得，然被告否認為其所有，且非本案聯絡販賣
    毒品所用之物，經當庭勘驗，結果認均與本案無關。而附表
    四編號5-6 、8 、12-13 、15等物，被告供稱均係供其施用
    甲基安非他命之物，經當庭勘驗認附表四編號5 玻璃球6 個
    及編號6 玻璃管2 支，為一般實務常見施用安非他命的玻璃
    球、玻璃管；編號8 之夾鏈袋1 包，裡面有好幾個小夾鏈袋
    ，從外觀判斷，有部分是吸食完畢後所剩下來的空袋子，有
    部分是放置很久已經變黃色的空袋子；編號12之塑膠吸管1
    束，共有10支，為一般的吸管；編號13之鏟子1 把，都是塑
    膠吸管，前端削尖，從外觀判斷，均有使用過；編號15之玻
    璃瓶1 個，上面有鑽2 個洞，應該是過濾甲基安非他命煙霧
    所用，故被告上開所辯應非無據。而編號14噴燈1 個，被告
    供稱係用來點香拜神明之用，經當庭勘驗結果認為係一般噴
    火的器具；編號20現金14,100元，被告否認為販賣毒品所得
    ，此外並無其他證據證明係本案販賣毒品所得或與本案有關
    ，是上開物品均與本案無關，均不宣告沒收。至於編號7 殘
    渣袋、編號16-19 之所示剪刀、打火機、軟管、玩具槍，依
    客觀觀之，亦均與本案販賣毒品犯行無關，亦不宣告沒收。
貳、無罪部分：
一、公訴意旨略以：張萬義明知甲基安非他命係毒品危害防制條
    例第2 條第2 項第2 款所列管之第二級毒品，不得無故持有
    、販賣，竟仍基於販賣甲基安非他命以營利之犯意，分別於
    下述時間、地點，為販賣第二級毒品甲基安非他命之犯行：
  (一)張萬義於99年1 月5 日晚上8 時46分29秒，以門號00000000
    00號行動電話與持用門號0000000000號行動電話之謝文來聯
    絡購買甲基安非他命（通話內容如附表三編號1 所示）後，
    謝文來於同日晚上8 時46分29秒後某時，前往張萬義位於斗
    南鎮○○里○○路127 巷2 弄7 號之住處，以一手交錢一手
    交貨之方式，由張萬義販賣甲基安非他命1 小包予謝文來，
    得款1,000 元。
  (二)張萬義於99年1 月6 日凌晨1 時28分25秒，以門號00000000
    00號行動電話與持用門號0000000000號行動電話之謝文來聯
    絡購買甲基安非他命（通話內容如附表三編號2 所示），謝
    文來於同日凌晨1 時28分25秒後某時，前往張萬義位於斗南
    鎮○○里○○路127 巷2 弄7 號之住處，以一手交錢一手交
    貨之方式，由張萬義販賣甲基安非他命1 小包予謝文來，得
    款1,500元。
  (三)張萬義於99年1 月6 日晚上9 時24分7 秒，以門號00000000
    00號行動電話與持用門號0000000000號行動電話之謝文來聯
    絡購買甲基安非他命（通話內容如附表三編號3 所示），謝
    文來於同日晚上9 時24分7 秒後某時，前往張萬義位於斗南
    鎮○○里○○路127 巷2 弄7 號之住處，以一手交錢一手交
    貨之方式，由張萬義販賣甲基安非他命1 小包予謝文來，得
    款500元。
  (四)張萬義於99年1 月7 日晚上10時12分25秒，以門號00000000
    00號行動電話與持用門號0000000000號行動電話之謝文來聯
    絡購買甲基安非他命（通話內容如附表三編號4 所示），謝
    文來於同日晚上10時12分25秒後某時，前往約定地點雲林縣
    斗南鎮二重溝某土地公廟附近，以一手交錢一手交貨之方式
    ，由張萬義販賣甲基安非他命1 小包予謝文來，得款1,000
    元。
  (五)因認被告各涉犯毒品危害防制條例第4 條第2 項之販賣第二
    級毒品罪嫌。
二、按犯罪事實應依證據認定之，無證據不得認定犯罪事實；不
    能證明被告犯罪者，應諭知無罪之判決，刑事訴訟法第154
    條第2 項、第301 條第1 項分別定有明文。又刑事訴訟法第
    161 條第1 項規定：「檢察官就被告犯罪事實，應負舉證責
    任，並指出證明之方法。」準此，檢察官對於起訴之犯罪事
    實，應負提出證據及說服之實質舉證責任。倘其所提出之證
    據，不足為被告有罪之積極證明，或其指出證明之方法，無
    法說服法院以形成被告有罪之心證者，應貫徹無罪推定原則
    （刑事妥速審判法第6 條規定暨最高法院92年臺上字第128
    號判例意旨參照）。
三、公訴意旨認被告張萬義涉犯毒品危害防制條例第4 條第2 項
    之販賣第二級毒品罪嫌，係以下述證據為論據：(一)證人謝文
    來之警詢（含謝文來指認張萬義之雲林縣警察局指認犯罪嫌
    疑人紀錄表）、偵訊供述筆錄、(二)張萬義與謝文來之通訊監
    聽譯文。
四、本院之判斷：
  (一)證據能力部分：
  1.按被告以外之人於偵查中向檢察官所為陳述，除顯有不可信
    之情況者外，得為證據，刑事訴訟法第159 條之1 第2 項定
    有明文。檢察官在偵查中對被告以外之人所為之偵查筆錄，
    性質上屬傳聞證據，惟刑事訴訟法規定檢察官代表國家偵查
    犯罪、實施公訴，依法其有訊問被告、證人及鑑定人之權，
    證人、鑑定人並須具結，而實務運作時，檢察官於偵查中向
    被告以外之人所取得之陳述，原則上均能遵守法律規定，不
    致違法取供，其可信度極高，故被告以外之人前於偵查中已
    具結而為證述，除反對該項供述得具有證據能力之一方，已
    釋明「顯有不可信之情況」之理由外，不宜遽指該證人於偵
    查中之陳述不具證據能力。經查，證人謝文來在檢察官面前
    之證述筆錄，係檢察官令渠以證人身分具結後所為之證述，
    有證人結文附卷可稽（見99年度偵字第1073號卷第84頁）。
    被告及辯護人均未提及檢察官在訊問時有不法取供之情形，
    亦未釋明上開證人之證述有何顯不可信之情況，本院亦未發
    現有何不可作為證據之情形，且於本院審理中亦經傳訊到院
    行交互詰問，依上開規定，證人謝文來在檢察官面前之證述
    筆錄，自得作為本案證據使用。
  2.又被告以外之人於審判外之言詞或書面陳述，除法律有規定
    者外，不得為證據；被告以外之人於審判外之陳述，雖不符
    刑事訴訟法第159 條之1 至之4 之規定，而經當事人於審判
    程序同意作為證據，法院審酌該言詞陳述或書面陳述作成時
    之情況，認為適當者，亦得為證據。刑事訴訟法第159 條第
    1 項、第159 條之5 第1 項分別定有明文。本案證人謝文來
    之警詢筆錄（含謝文來指認張萬義之雲林縣警察局指認犯罪
    嫌疑人紀錄表）（見99年度偵字第1073號卷，第71-75 頁，
    係屬被告以外之人於審判外之陳述，原則上不得作為證據使
    用，被告及辯護人亦爭執其證據能力，而該筆錄內容與審判
    中所述不一致之部分，經調查後，認無再度調查之必要。故
    此部分證據能力不予贅述。但就謝文來陳述之真實性，該份
    筆錄仍可作為彈劾性證據使用。
  3.另卷附被告與謝文來之通訊監察錄音譯文，被告及辯護人均
    爭執係屬錄音翻譯，而為審判外文書。然「通訊監察之錄音
    ，係利用科技產物取得之證據，與供述證據性質不同，是否
    具備證據能力，端以證據取得是否合法性為定，不適用傳聞
    排除法則。若取得證據之機械性能與操作技術無虞，錄音內
    容之同一性即無瑕疵可指；又翻譯者之聽覺及語言之理解若
    不成問題，譯文與錄音之同一性，即無可非議。亦即通訊監
    聽（錄）本質上係搜索扣押之延伸，其取得證據之證據能力
    有無，厥以監聽（錄）之『合法性』作決定，如係合法監聽
    所取得，不生欠缺證據能力問題。此種監聽（錄）取得之證
    據，雖具有『審判外陳述』之外觀，但並不適用供述證據之
    傳聞排除法則。」（最高法院100 年度臺上字第5561號判決
    意旨參照）本案被告與謝文來相關之通訊監察係依本院99年
    聲監字第3 號通訊監察書而實施（見雲警南刑字第09810004
    86號卷5.第165-167 頁），且經本院當庭勘驗錄音光碟結果
    ，認譯文內容與勘驗內容相符，並經被告及辯護人當庭表示
    對譯文內容之一致性無意見（見本院卷(二)第82頁反面至84頁
    反面、本院卷(三)第135 頁反面至第136 頁、第137 頁反面、
    第138 頁反面），則上開通訊監察既係合法實施，所取得之
    錄音具合法性，所因此衍生與錄音具一致性之「監聽譯文」
    ，不生欠缺證據能力問題，亦即「監聽譯文」雖具有審判外
    陳述之外觀，但並不適用供述證據之傳聞法則。
  (二)證明力部分：
    被告張萬義固坦承有為如附表三編號1 至4 所示之通話，且
    其均為代號A 。惟堅詞否認有何販賣第二級毒品甲基安非他
    命之犯行，辯稱：該4 通電話之通話對象均是堂哥張寬杰，
    並非謝文來，且通話內容亦非聯繫買賣毒品，只是日常問候
    等語。辯護人則為被告辯護以：謝文來已到院承認偽證，且
    錄音經勘驗結果，亦認係被告與張寬杰之通話，並非被告販
    賣毒品之證據，被告前雖曾自白，但自白與補強證據及唯一
    證人證述不符，自白不得作為唯一證據，請求諭知無罪等語
    。經查：
  1.附表三編號1 至4 所示之通話對象是否為被告張萬義與謝文
    來，存有合理懷疑：
  (1)附表三編號1 之通話（99年1 月5 日下午8 時46分29秒）：
    依證人張寬杰於本院100 年8 月11、12日審理時證述：伊為
    被告張萬義之堂哥無誤（見本院卷(三)第133 頁反面）。而經
    當庭播放如附表三編號1 之通話錄音予其辨識後，證人張寬
    杰證稱其中「沒有啦，你是否有在家？」是張萬義的聲音（
    見本院卷(三)第138 頁），惟否認接聽電話之人是自己（見本
    院卷(三)第156 頁反面）。另證人謝文來於本院100 年8 月12
    日審理時，當庭播放如附表三編號1 之通話錄音予其辨識後
    ，雖先證稱該通話內容中「沒有啦，你是否有在家？」為其
    本人之聲音，且接聽電話之人即為張萬義（見本院卷(三)第14
    9 至150 頁）。然詢以被告意見，被告則供稱該通話為伊與
    張寬杰之對話。經命被告與證人張寬杰、謝文來當庭對質，
    並數度連續重覆播放錄音光碟勘驗後，謝文來則改稱「沒有
    啦，你是否有在家？」應非謝文來之聲音，接聽電話之人的
    聲音亦不像張萬義的聲音，應以被告所述為正確（即此乃被
    告及張寬杰之對話，非被告與謝文來之對話）等語（見本院
    卷(三)第156 頁反面至157 頁反面）。而本院當庭多次勘驗該
    錄音內容後，亦認為：「99年1 月5 日下午8 時46分29秒之
    通話，經過十幾次的播放後，並參酌被告張萬義、證人張寬
    杰、證人謝文來在法庭的聲音，合議庭認定，這通電話的錄
    音內容為張萬義撥打電話給張寬杰的可能性最高，謝文來撥
    電話給張萬義的可能性最低。」蓋錄音內容所顯示之聲音與
    謝文來在庭陳述之聲音，不論在腔調、語氣、速度等各方面
    ，均差距甚大，卻與張寬杰在庭之聲音非常相似。是如附表
    三編號1 所示之通話內容，是否如檢察官起訴書所指，乃證
    人謝文來撥打電話予被告張萬義，聯繫交易甲基安非他命等
    事，即有可疑。
  (2)附表三編號2 之通話（99年1 月6 日上午1 時28分25秒）：
    依證人張寬杰於本院100 年8 月11、12日審理時，經當庭播
    放如附表三編號2 之通話錄音予其辨識後，證稱其中第一個
    「喂」、「沒啊，我就去那裡要拿錢給你啊。」「我先拿，
    再拿一千五給你啦。」是張萬義的聲音（見本院卷(三)第139
    頁），惟否認接聽電話之人是其本人（見本院卷(三)第158 頁
    反面）。另證人謝文來於本院100 年8 月12日審理時，經當
    庭播放如附表三編號2 之通話錄音予其辨識後，雖先證述稱
    ：通話內容中之「沒啊，我就去那裡要拿錢給你啊！」「我
    先拿，再拿一千五給你啦！」為其自己的聲音，且通話對象
    為張萬義（見本院卷(三)第152 頁）。經詢以被告意見，供稱
    是伊與張寬杰之對話。又經命證人張寬杰以一般平常口音，
    跟著審判長當庭覆誦此通譯文內容，再數度連續重覆播放錄
    音光碟勘驗後，使被告與證人張寬杰、謝文來當庭對質，證
    人謝文來則改稱，應是張寬杰與被告張萬義之對話（見本院
    卷(三)第157 頁反面至158 頁反面）。而經本院當庭多次來回
    勘驗錄音內容後，亦認為：99年1 月6 日上午1 時28分25秒
    之通話，「參酌上開因素之後（即：經過數度重覆播放後，
    並參酌被告張萬義、證人張寬杰、證人謝文來在法庭的聲音
    ），認係張萬義撥打電話給張寬杰的可能性最高，謝文來撥
    打電話給張萬義的可能性最低。」原因同前述。是如附表三
    編號2 之通話內容，是否如檢察官起訴書所指，乃證人謝文
    來撥打電話予被告張萬義，聯繫交易甲基安非他命等事，亦
    顯可疑。
  (3)附表三編號3 之通話（99年1 月6 日晚間9 時24分7 秒）：
    依證人張寬杰於本院100 年8 月11、12日審理時證述：張萬
    義均稱呼伊「阿兄」（見本院卷(三)第134 頁反面）。而經當
    庭播放如附表三編號3 之通話錄音予其辨識後，證人張寬杰
    證稱其中「喂，阿兄，阿兄喔」，是張萬義的聲音（見本院
    卷(三)第135 頁反面），惟否認通話對象是自己（見本院卷(三)
    第135 頁反面）。另證人謝文來於本院100 年8 月12日審理
    時，先證稱：與張萬義認識2 、3 年左右，都稱呼張萬義「
    萬義」或「義哥」，經當庭播放如附表三編號3 之通話錄音
    予其辨識後，則證述稱：此通一樣是與張萬義之通話，也是
    一樣要拿安非他命，並證稱除稱呼張萬義「萬義」「義哥」
    外，另也稱呼「阿兄」（見本院卷(三)第149 頁、第152 頁反
    面、第155 頁反面）。經詢被告意見，則供稱係伊與張寬杰
    之對話。經本院數度連續重覆播放錄音光碟勘驗後，並使被
    告與證人張寬杰、謝文來當庭對質，證人謝文來則改稱，應
    是證人張寬杰與被告張萬義之對話（見本院卷(三)第159 頁正
    面）。而經本院當庭多次來回勘驗錄音內容後認為：99年1
    月6 日晚間9 時24分7 秒之通話，「參酌上開因素之後（即
    ：經過數度重覆播放後，並參酌被告張萬義、證人張寬杰、
    證人謝文來在法庭的聲音），認係張萬義撥打電話給張寬杰
    的可能性最高，謝文來撥打電話給張萬義的可能性最低。」
    理由同前所述。是如附表三編號3 之通話內容，是否如檢察
    官起訴書所指，為證人謝文來撥打電話予被告張萬義，聯繫
    交易甲基安非他命等事，亦存有合理懷疑。
  (4)附表三編號4 之通話（99年1 月7 日晚間10時12分25秒）：
    經當庭播放如附表三編號4 之通話錄音證人張寬杰辨識，其
    稱其中「童仔」是指綽號「阿堂」之張勝堂，打電話之人即
    為張萬義（見本院卷(三)第136 頁反面至第137 頁），惟否認
    有自己的聲音（見本院卷(三)第136 頁反面）。又經當庭播放
    如附表三編號4 之通話錄音予證人謝文來辨識後，其雖先證
    述稱：「大兄你是否有在家？」「我趕著要的。」「對啊，
    我現在馬上過去啊」為其聲音，通話對象仍為張萬義（見本
    院卷(三)第154 頁正面、第155 頁反面），經詢以被告意見，
    答以係伊與張寬杰之通話內容。再經當庭數度連續、重覆播
    放錄音光碟勘驗後，並使被告與證人張寬杰、謝文來當庭對
    質，證人謝文來則改稱，應是證人張寬杰與被告張萬義之對
    話（見本院卷(三)第159 頁反面）。經本院當庭多次來回勘驗
    錄音內容，亦認為：99年1 月7 日晚間10時12分25秒之通話
    ，「參酌上開因素之後（即：經過數度重覆播放後，並參酌
    被告張萬義、證人張寬杰、證人謝文來在法庭的聲音），認
    係張萬義撥打電話給張寬杰的可能性最高，謝文來撥打電話
    給張萬義的可能性最低。」依據已敘明如前。是如附表三編
    號4 之通話內容，是否如檢察官起訴書所指，係證人謝文來
    撥打電話予被告張萬義，聯繫交易甲基安非他命等事，自亦
    有疑。
  2.證人謝文來承認偵訊及於本院審理之初之證述內容為虛偽：
    證人謝文來於檢察官偵訊時，具結後證述稱上開4 通通聯錄
    音譯文，係其與被告張萬義之通話，通話內容係在聯繫交易
    甲基安非他命，且於通話後均有交易成功（見99年度偵字第
    1037號卷第79頁至第84頁）。於本院100 年8 月12日審理之
    初，亦為相同證述（見本院卷第149 頁至第156 頁）。然經
    本院數度重覆播放錄音光碟並命與被告對質後，即改稱非其
    與張萬義之通話。經質以何以翻異前詞，證人謝文來則證稱
    ：確曾向被告購買毒品，要購買時，習慣上會先打電話問被
    告「義哥，有無在家嗎。」被告說有才過去。而錄音光碟中
    並非證人謝文來本人之聲音，其之所以於本院播放光碟後仍
    證述是自己與被告張萬義之對話，是因為確有向被告買過，
    只是不是這幾通，其於警詢、檢察官偵訊時，並未播放錄音
    供辨識，但當時已為如此證述，故於本院審理時只好再陳述
    一次。另其於看監聽譯文時，即已知悉不是自己與被告的對
    話，只是曾與被告交易過，故證述稱是自己與被告的對話。
    上述門號0000000000行動電話，雖為其本人所申辦，但於申
    辦後，應係99年1 月5 日前，即以1,000 元賣給張萬義使用
    。又其曾以行動電話SIM 卡與被告換甲基安非他命1 次，但
    不曾以現金向被告張萬義購買甲基安非他命。末者，證人謝
    文來尚且承認於檢察官面前及本院係作偽證，認罪，並請求
    緩起訴或緩刑等語（見本院卷(三)第160 頁至第162 頁）。由
    上證述可明，證人謝文來證述稱以現金向被告購買4 次云云
    ，顯係前後不一。且依其原所證述，其係稱呼張萬義「萬義
    」、「義哥」，亦與錄音內容對張萬義之稱呼（「阿兄」）
    不符。是以謝文來於檢察官偵訊時，及本院審理時所為對被
    告不利之證述，可信度低，尚難形成對被告不利之心證。
  3.證人張寬杰雖否認該4 通電話係伊與被告張萬義之通話，然
    該4 通電話錄音經本院多次勘驗結果，認為與被告通話之人
    ，其聲音之語調、語氣均與張寬杰當庭作證之語調、語氣相
    近（見本院卷(三)第140 頁），而與謝文來相差較遠，張寬杰
    之所以否認，或許是囿於其自身前有販賣毒品之前案紀錄，
    怕因此再涉嫌販賣毒品，惹禍上身之故，是其否認與被告通
    話云云，尚不足採。
  4.末者，不論與被告張萬義通話之人為張寬杰或謝文來，依此
    4 通通話內容所示，被告亦非常見毒品交易之「賣方」，而
    應屬「買方」：
  (1)附表三編號1 之通話（99年1 月5 日晚上8 時46分29秒）：
    被告係發話方，且其係主動詢問對方是否在家，然後前往之
    人，依此對話內容所示，若此對話內容係在聯繫毒品買賣，
    被告亦應係「買方」。
  (2)附表三編號2 之通話（99年1 月6 日上午1 時28分25秒）：
    被告是受話方，惟發話方是因為未接獲被告先前所撥電話才
    回撥，而其對話內容是被告要前往對方所在位置交付款項，
    則若此對話內容係在聯繫毒品買賣，被告亦應係「買方」。
  (3)附表三編號3 之通話（99年1 月6 日晚間9 時24分7 秒）：
    被告為發話方，而其對話內容是被告詢問其稱呼為「阿兄」
    之對方是否在家，然後前往之人，依此對話內容所示，若此
    對話內容係在聯繫毒品買賣，被告亦應係「買方」。
  (4)附表三編號4 之通話（99年1 月7 日晚間10時12分25秒）：
    被告為發話方，而其對話內容是被告詢問其稱呼為「大兄」
    之對方是否在家，表示「趕著要」，然後馬上前往之人，依
    此對話內容所示，若此對話內容係在聯繫毒品買賣，被告亦
    應係急切欲取得物品之「買方」。
  (5)故即便此4 通電話係在交易毒品，被告之角色亦非販賣之人
    ，即難認有何販賣毒品之犯嫌。
六、綜上所述，本院依檢察官所提出之證據為調查辯論後，認檢
    察官主張被告本案犯行尚有合理之懷疑，不能達有罪之確信
    ，被告否認有如起訴書所載之時間、地點販賣甲基安非他命
    予謝文來，並否認監聽譯文係其與謝文來之通話，而是其與
    堂哥張寬杰之通話等語，應非飾卸之詞。本案檢察官既然不
    能證明上述犯行屬實，揆諸前揭法條及最高法院判例要旨，
    自應就此部分為其無罪之諭知。
參、謝文來於本案偵查、審理中以證人身分具結後，就有無向被
    告張萬義購買甲基安非他命乙事故為虛偽之證述，涉犯刑法
    第168 條之偽證罪嫌，本院以此判決書為告發，請檢察官另
    行分案偵辦，附此敘明。
肆、應適用之法律
一、刑事訴訟法第299 條第1 項、第301 條第1項。
二、毒品危害防制條例第4 條第2 項、第18條第1 項前段、第19
    條第1 項。
三、刑法第11條、第47條第1 項、第59條、第51條第5 款。
本案經檢察官吳淑娟到庭執行職務
中    華    民    國  100     年    10    月    31    日
                  刑事第一庭  審判長法  官 侯廷昌
                                    法  官 王子榮
                                    法  官 謝宜雯
以上正本證明與原本無異。
如不服本判決應於收受送達後10日內向本院提出上訴書狀，並應
敘述具體理由；其未敘述上訴理由者，應於上訴期間屆滿後20日
內向本院補提理由書（均須按他造當事人之人數附繕本）「切勿
逕送上級法院」。
                                    書記官 林美鳳
中    華    民    國  100     年    10    月    31    日
附錄本判決論罪科刑法條：
毒品危害防制條例第4條
製造、運輸、販賣第一級毒品者，處死刑或無期徒刑；處無期徒
刑者，得併科新臺幣2 千萬元以下罰金。
製造、運輸、販賣第二級毒品者，處無期徒刑或7 年以上有期徒
刑，得併科新臺幣1 千萬元以下罰金。
製造、運輸、販賣第三級毒品者，處5 年以上有期徒刑，得併科
新臺幣7 百萬元以下罰金。
製造、運輸、販賣第四級毒品者，處3 年以上10年以下有期徒刑
，得併科新臺幣3 百萬元以下罰金。
製造、運輸、販賣專供製造或施用毒品之器具者，處1 年以上7
年以下有期徒刑，得併科新臺幣1 百萬元以下罰金。
前5 項之未遂犯罰之。
附表一：
┌──┬─────┬─────┬──────────────┐
│編號│ 犯罪事實 │ 所犯罪名 │          宣告刑之內容      │
├──┼─────┼─────┼──────────────┤
│ 1  │事實及理由│販賣第二級│處有期徒刑年捌月。扣案之DA│
│    │欄之壹、一│毒品罪    │EWOO廠牌行動電話壹支（含搭配│
│    │、(二)、1.所│          │門號0000000000號SI│
│    │載販賣甲基│          │M 卡壹張）沒收之。未扣案之販│
│    │安非他命予│          │賣第二級毒品所得新臺幣壹仟元│
│    │沈攸霖之犯│          │，沒收之，如全部或一部不能沒│
│    │行        │          │收時，以其財產抵償之。      │
├──┼─────┼─────┼──────────────┤
│ 2  │事實及理由│販賣第二級│處有期徒刑肆年貳月。扣案之DA│
│    │欄之壹、一│毒品罪    │EWOO廠牌行動電話壹支（含搭配│
│    │、(二)、2.所│          │門號0000000000號SI│
│    │載販賣甲基│          │M 卡壹張）沒收之。未扣案之販│
│    │安非他命予│          │賣第二級毒品所得新臺幣貳仟元│
│    │沈攸霖之犯│          │，沒收之，如全部或一部不能沒│
│    │行        │          │收時，以其財產抵償之。      │
├──┼─────┼─────┼──────────────┤
│ 3  │事實及理由│販賣第二級│處有期徒刑年捌月。扣案之DA│
│    │欄之壹、一│毒品罪    │EWOO廠牌行動電話壹支（含搭配│
│    │、(二)、3.所│          │門號0000000000號SI│
│    │載販賣甲基│          │M 卡壹張）沒收之。未扣案之販│
│    │安非他命予│          │賣第二級毒品所得新臺幣壹仟元│
│    │沈攸霖之犯│          │，沒收之，如全部或一部不能沒│
│    │行        │          │收時，以其財產抵償之。      │
├──┼─────┼─────┼──────────────┤
│ 4  │事實及理由│販賣第二級│處有期徒刑年捌月。扣案之第│
│    │欄之壹、一│毒品罪    │二級毒品甲基安非他命陸包（驗│
│    │、(二)、4.所│          │餘淨重共計零點捌壹伍貳公克）│
│    │載販賣甲基│          │均沒收銷燬之。扣案之DAEWOO廠│
│    │安非他命予│          │牌行動電話壹支（含搭配門號○│
│    │沈攸霖之犯│          │000000000號SIM 卡壹│
│    │行        │          │張）沒收之。未扣案之販賣第二│
│    │          │          │級毒品所得新臺幣壹仟元，沒收│
│    │          │          │之，如全部或一部不能沒收時，│
│    │          │          │以其財產抵償之。            │
└──┴─────┴─────┴──────────────┘
附表二：張萬義與沈攸霖之通訊監聽譯文
┌──┬──────┬───────────────┬───────┐
│編號│時間        │通訊監察譯文內容              │備註          │
├──┼──────┼───────────────┼───────┤
│1   │99年1 月6 日│A:0000000000（張萬義）【受話】│通訊監察譯文出│
│    │21時27分28秒│B:0000000000（沈攸霖）【發話】│處：99偵2077號│
│    │            ├───────────────┤卷(二)第102 頁。│
│    │            │B ：我，                      │              │
│    │            │A ：我知道                    │              │
│    │            │B ：1 個，阿溝心橋，          │              │
│    │            │A ：我聽懂                    │              │
│    │            │B ：溝心橋差不多多久會到？    │              │
│    │            │A ：我現在出發阿，            │              │
│    │            │B ：我差不多5 分鐘會到，      │              │
│    │            │A ：好啦。                    │              │
│    ├──────┼───────────────┤              │
│    │99年1 月6 日│A:0000000000（張萬義）【受話】│              │
│    │21時36分30秒│B:0000000000（沈攸霖）【發話】│              │
│    │            ├───────────────┤              │
│    │            │A：我快要到了。               │              │
├──┼──────┼───────────────┼───────┤
│2   │99年1 月7 日│A:0000000000（張萬義）【發話】│通訊監察譯文出│
│    │14時20分39秒│B:0000000000（沈攸霖）【受話】│處：99偵2077號│
│    │            ├───────────────┤卷(二)第102 頁。│
│    │            │A ：你有打喔？                │              │
│    │            │B ：對，                      │              │
│    │            │A ：一樣嗎？                  │              │
│    │            │B ：我這次2 啦，早上要打不好意│              │
│    │            │    思打，想說你在睡覺，〈毒品│              │
│    │            │    〉儘量可以像上次那樣，    │              │
│    │            │A ：喔，好啦，                │              │
│    │            │B ：5 分鐘？                  │              │
│    │            │A ：10分鐘啦，                │              │
│    │            │B ：阿老地方啦，              │              │
│    │            │A ：好。                      │              │
│    ├──────┼───────────────┤              │
│    │99年1 月7 日│A:0000000000（張萬義）【發話】│              │
│    │14時34分43秒│B:0000000000（沈攸霖）【受話】│              │
│    │            ├───────────────┤              │
│    │            │A ：你好，你到了喔，          │              │
│    │            │B ：好。                      │              │
├──┼──────┼───────────────┼───────┤
│3   │99年1 月14日│A:0000000000（張萬義）【受話】│通訊監察譯文出│
│    │22時19分11秒│B:0000000000（沈攸霖）【發話】│處：99偵2077號│
│    │            ├───────────────┤卷(二)第104 頁。│
│    │            │B ：現在比較閒，抱歉，        │              │
│    │            │A ：現在要去那裡？            │              │
│    │            │B ：廟仔啦，1 就好，          │              │
│    │            │A ：好，                      │              │
│    │            │B ：多久？                    │              │
│    │            │A ：現在過去大約10分鐘，      │              │
│    │            │B ：好。                      │              │
├──┼──────┼───────────────┼───────┤
│4   │99年1 月18日│A:0000000000（張萬義）【受話】│通訊監察譯文出│
│    │14時5 分17秒│B:0000000000（沈攸霖）【發話】│處：99偵2077號│
│    │            ├───────────────┤卷(二)第102 頁。│
│    │            │B ：這麼晚吵你不好意思，      │              │
│    │            │A ：不會，                    │              │
│    │            │B ：一樣1 啦，                │              │
│    │            │A ：好，                      │              │
│    │            │B ：可以多一點嘛。這陣子比較那│              │
│    │            │    個（少）                  │              │
│    │            │A ：這樣喔，                  │              │
│    │            │B ：我覺得比較，因為我每天都要│              │
│    │            │    用，                      │              │
│    │            │A ：好啦我了解，在那裡？      │              │
│    │            │B ：土地公廟好不好？          │              │
│    │            │A ：你們那裡那個？            │              │
│    │            │B ：恩，差不多要多久？        │              │
│    │            │A ：15分好不好，              │              │
│    │            │B ：好。                      │              │
└──┴──────┴───────────────┴───────┘
附表三：張萬義與謝文來之通訊監聽譯文
┌──┬──────┬───────────────┬───────┐
│編號│時間        │通訊監察譯文內容              │備註          │
├──┼──────┼───────────────┼───────┤
│1   │99年1 月5 日│A:0000000000（張萬義）【受話】│通訊監察譯文出│
│    │20時45分29秒│B:0000000000（謝文來）【發話】│處：99偵1037號│
│    │            ├───────────────┤卷第77頁、本院│
│    │            │（前17秒為電話鈴聲）          │卷(二)第82頁反面│
│    │            │B ：喂。                      │、本院卷(三)第15│
│    │            │A ：喂。                      │6頁正反面 。  │
│    │            │B ：嘿，怎樣？                │              │
│    │            │A ：沒有啦，你是否有在家？    │              │
│    │            │B ：有啦，呴。                │              │
│    │            │A ：好，我過去                │              │
│    │            │B ：呴，嗯。                  │              │
├──┼──────┼───────────────┼───────┤
│2   │99年1 月6 日│A:0000000000（張萬義）【受話】│通訊監察譯文出│
│    │1時28 分25秒│B:0000000000（謝文來）【發話】│處：99偵1037號│
│    │            ├───────────────┤卷第77頁、本院│
│    │            │（前15秒為電話鈴聲）          │卷(二)第82頁反面│
│    │            │A ：喂                        │至第83頁、本院│
│    │            │B ：喂                        │卷(三)第158 頁。│
│    │            │A ：嘿，你怎樣？              │              │
│    │            │B ：嘿啊，你剛才又打。        │              │
│    │            │A ：沒啊，我就去那裡要拿錢給你│              │
│    │            │    啊。                      │              │
│    │            │B ：蛤。                      │              │
│    │            │A ：我先拿，再拿一千五給你啦。│              │
│    │            │B ：呴。                      │              │
│    │            │A ：現在啦。                  │              │
│    │            │B ：呴，好啦。                │              │
│    │            │A ：好、好、好。              │              │
│    │            │B ：嗯。                      │              │
├──┼──────┼───────────────┼───────┤
│3   │99年1 月6 日│A:0000000000（張萬義）【發話】│通訊監察譯文出│
│    │21時24分7 秒│B:0000000000（謝文來）【受話】│處：99偵1037號│
│    │            ├───────────────┤卷第77頁、本院│
│    │            │（前16秒為電話鈴聲）          │卷(二)第83頁至同│
│    │            │B ：喂。                      │頁反面、本院卷│
│    │            │A ：喂，阿兄，阿兄喔。        │(三)第158 頁反面│
│    │            │B ：嘿，怎樣。                │至第159 頁。  │
│    │            │A ：你有在家裡呴？            │              │
│    │            │B ：嘿。                      │              │
│    │            │A ：沒有要出去喔？一樣啦。    │              │
├──┼──────┼───────────────┼───────┤
│4   │99年1 月7 日│A:0000000000（張萬義）【發話】│通訊監察譯文出│
│    │22時12分25秒│B:0000000000（謝文來）【受話】│處：99偵1037號│
│    │            ├───────────────┤卷第77頁、本院│
│    │            │A ：〈咳嗽聲〉                │卷(二)第84頁、本│
│    │            │B ：喂                        │院卷(三)第159 頁│
│    │            │A ：喂，大兄你是否有在家？    │反面。        │
│    │            │B ：沒有啊，怎樣？你將他擋一下│              │
│    │            │    。怎樣？                  │              │
│    │            │A ：你在打牌呦？              │              │
│    │            │B ：嘿啊。                    │              │
│    │            │A ：沒啦，我…，恩…，趕著要說│              │
│    │            │    。                        │              │
│    │            │B ：蛤？                      │              │
│    │            │A ：我趕著要的。              │              │
│    │            │B ：要什麼？                  │              │
│    │            │（某女：「我不知道」）        │              │
│    │            │A ：嘿啊。                    │              │
│    │            │B ：呴。沒啊，現在童仔（音譯）│              │
│    │            │    去在那裡，不然你現在馬上過│              │
│    │            │    來啊。                    │              │
│    │            │A ：對啊，我現在馬上過去啊。  │              │
│    │            │B ：好啦，呴，嗯。            │              │
└──┴──────┴───────────────┴───────┘
附表四：扣押物品目錄表
┌──┬─────────────┬──┬───┬────┐
│編號│品名                      │單位│數量  │所有人  │
├──┼─────────────┼──┼───┼────┤
│1   │LG行動電話（0000000000）  │支  │1     │張萬義  │
├──┼─────────────┼──┼───┼────┤
│2   │KOOOK 雙卡行動電話        │支  │1     │同上    │
│    │（0000000000、0000000000）│    │      │        │
├──┼─────────────┼──┼───┼────┤
│3   │ZIKOM 行動電話            │支  │1     │同上    │
│    │（0000000000）            │    │      │        │
├──┼─────────────┼──┼───┼────┤
│4   │安非他命毒品6 小包        │公克│0.8152│同上    │
│    │（驗餘淨重各0.1257公克、  │    │      │        │
│    │0.1341公克、0.1383公克、0.│    │      │        │
│    │1399公克、0.1488公克、0.12│    │      │        │
│    │84公克）                  │    │      │        │
├──┼─────────────┼──┼───┼────┤
│5   │玻璃球                    │個  │6     │同上    │
├──┼─────────────┼──┼───┼────┤
│6   │玻璃管                    │支  │2     │同上    │
├──┼─────────────┼──┼───┼────┤
│7   │殘渣袋                    │捲  │1     │同上    │
├──┼─────────────┼──┼───┼────┤
│8   │夾鏈袋                    │包  │1     │同上    │
├──┼─────────────┼──┼───┼────┤
│9   │DAFWOO行動電話            │支  │1     │同上    │
│    │（SIM 卡序號000000000000）│    │      │        │
├──┼─────────────┼──┼───┼────┤
│10  │ELIYA 行動電話            │支  │1     │同上    │
├──┼─────────────┼──┼───┼────┤
│11  │BIUETOOTH 行動電話        │支  │1     │同上    │
├──┼─────────────┼──┼───┼────┤
│12  │吸管                      │把  │1     │同上    │
├──┼─────────────┼──┼───┼────┤
│13  │鏟子                      │把  │1     │同上    │
├──┼─────────────┼──┼───┼────┤
│14  │噴燈                      │支  │1     │同上    │
├──┼─────────────┼──┼───┼────┤
│15  │玻璃瓶                    │個  │1     │同上    │
├──┼─────────────┼──┼───┼────┤
│16  │剪刀                      │支  │2     │同上    │
├──┼─────────────┼──┼───┼────┤
│17  │打火機                    │個  │2     │同上    │
├──┼─────────────┼──┼───┼────┤
│18  │軟管                      │組  │1     │同上    │
├──┼─────────────┼──┼───┼────┤
│19  │玩具槍                    │把  │1     │同上    │
├──┼─────────────┼──┼───┼────┤
│20  │現金（新臺幣）            │元  │14,100│同上    │
└──┴─────────────┴──┴───┴────┘